【裁判字號】    98,易緝,3
【裁判日期】    980122
【裁判案由】    業務侵占
【裁判全文】
臺灣臺中地方法院宣示判決筆錄         98年度易緝字第3號
公  訴  人  臺灣臺中地方法院檢察署檢察官
被      告  甲○○
指定辯護人  本院公設辯護人丙○○
上列被告因業務侵占案件，經檢察官提起公訴（95年度偵緝字第
1180號），並聲請認罪協商，本院合議庭裁定由受命法官獨任進
行認罪協商程序後，於中華民國98年1 月22日下午4 時，在本院
第5 法庭宣示判決，出席職員如下：
法官起立朗讀判決主文、犯罪事實要旨、處罰條文、附記事項，
及告以上訴限制、期間並提出上訴狀之法院，且諭知記載其內容
：
一、主  文：
    甲○○連續犯業務侵占罪，處有期徒刑捌月，緩刑參年；並
    向被害人乙○○支付新臺幣柒萬陸仟元之損害賠償，支付方
    法為：自民國玖拾捌年貳月起至民國玖拾捌年捌月止，於每
    月末日各支付新臺幣壹萬元，於民國玖拾捌年玖月參拾日支
    付新臺幣陸仟元，如壹期未支付，視為全部到期。
二、犯罪事實
    甲○○自民國（下同）93年4 月起，受僱於臺中縣清水鎮○
    ○路301 巷112 之3 號1 樓乙○○獨資經營之家發瓦斯行擔
    任業務員，負責收送瓦斯及代為收取客戶交付之瓦斯費，為
    從事業務之人。詎甲○○竟基於意圖為自己不法所有之概括
    犯意，連續於如附表所示之時地，向各該客戶收取瓦斯費總
    計新臺幣（下同）75,900元後，變易持有為所有之意，未依
    規定繳回家發瓦斯行，反將之侵占入己。嗣因甲○○得款後
    不知去向，乙○○前向客戶收款時始知始上情。
三、處罰條文：
    刑法第2 條第1 項、第336 條第2 項、第74條第1 項第1 款
    、第2 項第3 款、修正前刑法第56條，罰金罰鍰提高標準條
    例第1 條前段。
四、附記事項：
  (一)按被告行為後，94年2 月2 日修正公布之刑法，業於95年7
    月1 日施行，新刑法第2 條第1 項之規定，係規範行為後法
    律變更所生新舊法律比較適用之準據法，於新刑法施行後，
    應適用新刑法第2 條第1 項之規定，為「從舊從輕」之比較
    。另於比較時應就罪刑有關之共犯、未遂犯、想像競合犯、
    牽連犯、連續犯、結合犯，以及累犯加重、自首減輕暨其他
    法定加減原因（如身分加減）與加減比例等一切情形，本於
    統一性及整體性原則，綜其全部罪刑之結果而為比較（最高
    法院95年5 月23日刑事庭第8 次會議決議參照）。本案涉及
    法律變更之部分如下：
    查刑法第336 條第2 項業務侵占罪罰金部分之法定刑為得
      併科3 千元以下罰金，然被告行為後，於95年6 月14日增
      訂之刑法施行法第1 條之1 ，並規定：「中華民國94年1
      月7 日刑法修正施行後，刑法分則編所定罰金之貨幣單位
      為新臺幣。94年1 月7 日刑法修正時，刑法分則編未修正
      之條文定有罰金者，自94年1 月7 日刑法修正施行後，就
      其所定數額提高為30倍。但72年6 月26日至94年1 月7 日
      新增或修正之條文，就其所定數額提高為3 倍。」，且94
      年2 月2 日施行公布，95年7 月1 日施行之刑法第33條第
      5 款修正為：「主刑之種類如下：˙˙˙五、罰金：新臺
      幣1 千元以上，以百元計算之。」，是依修正後之法律，
      刑法第336 條第2 項業務侵占罪所得科處之罰金刑最高為
      新臺幣9 萬元、最低為新臺幣1 千元；而被告行為時適用
      之罰金罰鍰提高標準條例第1 條前段規定：「依法律應處
      罰金、罰鍰者，就其原定數額得提高為2 倍至10倍。但法
      律已依一定比率規定罰金或罰鍰之數額或倍數者，依其規
      定。」、現行法規所定貨幣單位折算新臺幣條例第2 條規
      定：「現行法規所定金額之貨幣單位為圓、銀元或元者，
      以新臺幣之3 倍折算之。」，及修正前刑法第33條第5 款
      規定：「主刑之種類如下：˙˙˙五、罰金：1 元以上。
      」，是依行為時之法律，刑法第336 條第2 項業務侵占罪
      所得科處之罰金刑最高為新臺幣9 萬元、最低為新臺幣30
      元。因此，比較上述修正前、後之刑罰法律，自以被告行
      為時之舊法即依修正前刑法第33條第5 款，並配合罰金罰
      鍰提高標準條例第1 條前段為法條適用之依據，較有利於
      被告。
    被告行為時，刑法第56條規定：「連續數行為而犯同一之
      罪名者，以一罪論。但得加重其刑至二分之一。」，惟被
      告行為後，上開新修正刑法已刪除第56條連續犯之規定，
      此刪除雖非犯罪構成要件之變更，但顯已影響行為人刑罰
      之法律效果，自屬法律有變更，合先敘明。而本件被告連
      續業務侵占之行為，依行為時之舊法，僅論以一業務侵占
      罪，並加重其刑至二分之一；而依裁判時之新法，被告如
      犯罪事實欄所載11次業務侵占之犯行，即須分論併罰，是
      比較新、舊法之結果，自以被告行為時之法律，較有利於
      被告。
    綜合上述各條文修正前、後之比較，揆諸前揭最高法院決
      議及修正後刑法第2 條第1 項規定之「從舊、從輕」原則
      ，自應適用被告行為時之法律，即修正前刑法之相關規定
      ，予以論處。
  (二)按中華民國九十六年罪犯減刑條例於96年7 月16日施行，第
    5 條規定：「本條例施行前，經通緝而未於中華民國九十六
    年十二月三十一日以前自動歸案接受偵查、審判或執行者，
    不得依本條例減刑。」。查本件被告於本院審理中因傳拘未
    到，於上開條例施行前於95年12月29日由本院通緝，嗣於97
    年12月23日始緝獲到案，依前揭條文，即不得依該條例減刑
    ，附此敘明。
五、協商判決除有刑事訴訟法第455條之4第1項第1款於本訊問程
    序終結前，被告撤銷協商合意或檢察官撤回協商聲請者；第
    2款被告協商之意思非出於自由意志者；第4款被告所犯之罪
    非第455條之2第1項所定得以協商判決者；第6款被告有其他
    較重之裁判上1罪之犯罪事實者；第7款法院認應諭知免刑或
    免訴、不受理者情形之1，及違反同條第2項「法院應於協商
    合意範圍內為判決；法院為協商判決所科之刑，以宣告緩刑
    或2 年以下有期徒刑、拘役或罰金為限」之規定者外，不得
    上訴。
六、本件如有前述可得上訴情形，得自收受宣示判決筆錄送達之
    日起10日內，向本院提出上訴書狀（須附繕本），上訴於第
    二審法院。
中    華    民    國    98    年    1     月    22    日
                    刑事第五庭  書記官  黃 毅 皓
                                法  官  吳 幸 芬
以上正本證明與原本無異。
                                書記官  黃 毅 皓
中    華    民    國    98    年    1     月    22    日
附表
┌──┬────┬────┬─────┬──────────────┐
│編號│時   間 │客戶名稱│ 收取金額 │      地          點        │
│    │        │        │（新臺幣）│                            │
├──┼────┼────┼─────┼──────────────┤
│ 1  │94.5.10 │鄭金追  │  4,100   │台中縣清水鎮○○路51-4號    │
├──┼────┼────┼─────┼──────────────┤
│ 2  │94.5.20 │蔡謝秀絹│ 40,000   │台中縣清水鎮○○路504號     │
├──┼────┼────┼─────┼──────────────┤
│ 3  │94.5.20 │ 友樂街 │          │                            │
│    │        │ 小吃部 │  1,000   │台中縣清水鎮○○路252-6號   │
├──┼────┼────┼─────┼──────────────┤
│ 4  │94.5.31 │林雅容  │  5,200   │台中縣清水鎮○○路17號      │
├──┼────┼────┼─────┼──────────────┤
│ 5  │94.6.3  │顏麗真  │  2,000   │台中縣清水鎮○○路257-3號   │
├──┼────┼────┼─────┼──────────────┤
│ 6  │94.6.10 │阿華早點│  5,500   │台中縣清水鎮鎮○路99巷17號  │
├──┼────┼────┼─────┼──────────────┤
│ 7  │94.6.21 │顏雪櫻  │  3,500   │台中縣清水鎮○○路103號     │
├──┼────┼────┼─────┼──────────────┤
│ 8  │94.7.2  │柳丁飯當│  5,000   │台中縣清水鎮○○路257-2號   │
├──┼────┼────┼─────┼──────────────┤
│ 9  │94.7.3  │大家好  │  7,300   │台中縣梧棲漁港              │
├──┼────┼────┼─────┼──────────────┤
│ 10 │94.7.9  │張來成  │  2,300   │台中縣清水鎮○○○街60號    │
└──┴────┴────┴─────┴──────────────┴
附錄本案論罪科刑法條全文：
刑法第336 條
對於公務上或因公益所持有之物，犯前條第1 項之罪者，處1 年
以上7 年以下有期徒刑，得併科5 千元以下罰金。
對於業務上所持有之物，犯前條第1 項之罪者，處6 月以上5 年
以下有期徒刑，得併科3千元以下罰金。
前2項之未遂犯罰之。


司法院資訊處製作；財團法人民間司法改革基金會備份。
